【裁判字號】    95,上訴,259
【裁判日期】    950629
【裁判案由】    毒品危害防制條例
【裁判全文】
臺灣高等法院臺中分院刑事判決         95年度上訴字第259號
上  訴  人
即  被  告  甲○○
上列上訴人因毒品危害防制條例案件，不服臺灣臺中地方法院94
年度訴字第3542號中華民國94年12月14日第一審判決（起訴案號
：臺灣苗栗地方法院檢察署94年度毒偵字第657號《 該案經台灣
苗栗地方法院以94年度訴字第463號判決移轉管轄 》；移送併辦
案號：臺灣台中地方法院檢察署94年度毒偵字第5834號），提起
上訴，及移送併辦（臺灣台中地方法院檢察署94年度毒偵字第60
76、6463號、95年度毒偵字第181 號、95年度毒偵字第1171號）
，本院判決如下：
    主  文
原判決撤銷。
甲○○連續施用第一級毒品，累犯，處有期徒刑貳年；如附表編
號1、6、7、9、11、15、14 號所示之物，均沒收銷燬之、編號4
、5、13 號所示之物沒收。又連續施用第二級毒品，累犯，處有
期徒刑壹年；扣案如附表編號2、8、10、12、16號所示之物，均
沒收銷燬之、編號3-5、13號所示之物沒收。 應執行有期徒刑貳
年拾月；扣案如附表編號1、2、6-12、14- 16號所示之物，均沒
收銷燬之、編號3-5、13號所示之物沒收
    事  實
一、甲○○前於民國八十一年間因違反麻醉藥品管理條例及妨害
    自由等案件，經法院分別判處有期徒刑四月、八月確定，又
    因違反懲治盜匪條例及毀損等案件，經原審法院分別判處有
    期徒刑八年、三月確定，嗣經本院裁定定應執行刑為有期徒
    刑八年十月，入監執行後於八十四年七月三日假釋出獄（指
    揮書執畢日為九十年三月六日）；復於八十四年間因違反肅
    清煙毒條例案件，經原審法院以八十四年度訴字第二六九六
    號判決判處有期徒刑六月，上訴後經本院駁回上訴而確定；
    再於八十五、八十六年間因違反麻醉藥品管理條例及電信法
    案件，分別經原審法院及臺灣嘉義地方法院判處有期徒刑六
    月、三月確定，嗣經臺灣嘉義地方法院裁定定應執行刑為有
    期徒刑八月；並經撤銷前案假釋接續執行；復於八十九年五
    月二十六日假釋出獄（指揮書執畢日期為九十二年二月二十
    五日）。又於八十九年間，因施用毒品案件，經原審法院以
    八十九年度毒聲字第六九九五號裁定送勒戒處所進行觀察、
    勒戒後，認有繼續施用毒品傾向，經原審法院以八十九年度
    毒聲字第七五七八號裁定令入戒治處所施以強制戒治，於九
    十年十二月二十四日強制戒治期滿視為執行完畢，經臺灣臺
    中地方法院檢察署檢察官以九十一年度戒毒偵字第五八號為
    不起訴處分確定。嗣又經撤銷前案假釋，於九十年十二月二
    十五日入監執行殘刑有期徒刑二年八月，於九十三年五月二
    十八日縮刑期滿執行完畢。
二、詎甲○○猶不知悔改，亦不思徹底戒絕毒品，復於前開強制
    戒治執行完畢釋放後五年內，另分別基於施用第一級毒品海
    洛因及第二級毒品甲基安非他命之概括犯意：
  1.第一級毒品海洛因部分：自九十三年十一月底某日起至九十
    五年二月十三日某時止，連續在其位於臺中市○○區○○路
    一三七之一號四樓之三住處等處，以將第一級毒品海洛因羼
    在香菸中，再點燃吸取其煙霧之方式，非法施用第一級毒品
    海洛因多次，平均約三天施用一次。
  2.第二級毒品甲基安非他命部分：自九十三年底某日起至九十
    五年二月十三日某時止，連續在其位於臺中市○○區○○路
    一三七之一號四樓之三住處等處，以將第二級毒品甲基安非
    他命置於玻璃管中燒烤，而吸其產生煙霧之方式，非法施用
    第二級毒品甲基安非他命多次，平均約二、三天施用一次。
    嗣於下列時、地分別為警查獲，並經警採尿送驗，均呈嗎啡
    及甲基安非他命陽性反應，因而查悉上情：
    (1)於九十四年五月三日十三時三十分許，在臺中市○○區○
      ○路一三七之一號四樓之三住處地下室三樓，為警搜索其
      所駕駛之自小客車內查獲，扣得持有之第一級毒品海洛因
      36包（ 驗餘淨重26.57公克、空包裝重7.03公克）、第二
      級毒品甲基安非他命1包（含包裝重1.6公克）、所有供施
      用第二級毒品所用之玻璃管吸食器1支、 所有供施用第一
      、二級毒品所用之藥鏟2支、 所有供施用第一、二級毒品
      預備用（外出分裝方便攜帶 ）之分裝夾鏈袋2個、與施用
      第一、二級毒品無關之電子磅秤一台。
    (2)於九十四年九月二十一日三時十分許，在臺中縣梧棲鎮○
      ○路八五巷金馬遊藝場對面路旁所乘坐之車輛上，為警查
      獲，並扣得持有之第一級毒品海洛因4包（ 驗餘淨重4.89
      公克、空包裝重0.83公克）。
    (3)於九十四年十一月十二日凌晨零時十分許，在臺中縣梧棲
      鎮○○路二號前所駕駛之車輛上，為警查獲，並扣得持有
      之第一級毒品海洛因11包（驗餘淨重9.57公克、空包裝重
      2.78公克）、第二級毒品甲基安非他命2包（含包裝重計4
      .3 公克）。
    (4)於九十四年十一月二十三日二十一時許，在臺中縣梧棲鎮
      ○○路八五巷二九號前為警查獲，並扣得持有之第一級毒
      品海洛因7包（驗餘淨重6.38公克、 空包裝重2.04公克）
      、第二級毒品甲基安非他命1包（ 含包裝重約0.53公克）
      。
    (5)於九十四年二月十九日十七時許，在臺中市○○區○○路
      一三七之一號四樓之三住處，為警查獲，扣得持有之海洛
      因1包（驗餘淨重5.62公克、空包裝重0.34公克 ）、甲基
      安非他命6包（含包裝重13.4公克）、海洛因殘渣袋1個、
      所有供施用第一、二級毒品預備用（外出分裝方便攜帶）
      之夾鏈袋17個、與施用第一、二級毒品無關之電子磅秤一
      台。
    (6)於九十五年二月十三日二十三時二十分許，在台中縣梧棲
      鎮○○路與四維東路口前所駕駛之車內，為警查獲，扣得
      持有之海洛因14包（ 驗餘淨重11.70公克、空包裝重3.69
      公克。移送併辦意旨誤為13包）、 甲基安非他命3包（含
      包裝重6.04公克）。
三、案經臺中縣警察局移送臺灣苗栗地方法院檢察署檢察官偵查
    起訴，經臺灣苗栗地方法院判決管轄錯誤移送原審法院，及
    臺中縣警察局清水分局報請臺灣臺中地方法院檢察署檢察官
    偵查後移送原審併辦；暨臺中縣警察局清水分局、台中憲兵
    隊報請臺灣臺中地方法院檢察署檢察官偵查後移送本院併案
    審理。
    理  由
一、按除被告所犯為死刑、無期徒刑、最輕本刑為三年以上有期
    徒刑之罪或高等法院管轄第一審案件者外，於前條第一項程
    序進行中，被告先就被訴事實為有罪之陳述時，審判長得告
    知被告簡式審判程序之旨，並聽取當事人、代理人、辯護人
    及輔佐人之意見後，裁定進行簡式審判程序；除簡式審判程
    序及簡易程序案件外，第一審應行合議審判，刑事訴訟法第
    二百七十三條之一第一項、第二百八十四條之一分別定有明
    文。本件被告所涉係死刑、無期徒刑、最輕本刑為三年以上
    有期徒刑之罪或高等法院管轄第一審案件以外之罪，並於原
    審行準備程序時就被訴事實為有罪之陳述，原審合議庭依前
    揭規定，經評議結果，裁定改由一名法官獨任行簡式審判程
    序，先予敘明。
二、上訴人即被告甲○○經本院合法傳喚，無正當理由不到庭，
    惟上開事實分經被告於警詢、偵查、原審及本院準備程序坦
    認不諱。且其於第(1)(2)(3)(4)次為警查獲後經警採集之尿液，
    先後經送請詮昕科技股份有限公司，以氣相析質譜儀ＧＣ／
    ＭＳ檢驗結果，均呈嗎啡及甲基安非他命陽性反應，此有該
    公司出具之濫用藥物尿液檢驗報告四份附卷可稽（見臺灣苗
    栗地方法院檢察署 94年度毒偵字第657號卷第50頁、臺灣臺
    中地方法院檢察署 94年度核交字第290號卷第26頁、臺灣臺
    中地方法院檢察署94年度毒偵字第6463號卷第18頁、清警偵
    字第094004 1613號警卷11頁）； 第(5)次查獲時所採集之尿
    液經憲兵司令部刑事鑑識中心鑑驗結果有甲基安非他命反應
    ，有該中心鑑識通知書一份在卷可稽（見臺灣臺中地方法院
    檢察署94年度毒偵字第1374號卷第66頁）；第(6)次查獲時所
    採集之尿液經送中山醫學大學附設醫院藥物濫用檢測中心鑑
    驗結果呈嗎啡及甲基安非他命陽性反應，此有該中心所出具
    之確認檢驗結果報告一份在卷可稽（見臺灣臺中地方法院檢
    察署95年度核交字第438號卷第24 頁）。另有先後為警查獲
    如附表所示之物扣押可證；而附表編號1、6、7、9、11、15
    號所示扣押之物經送法務部調查局鑑定結果，均含海洛因成
    分，此有該局鑑定通知書六份、本院公務電話查詢紀錄表一
    份在卷可稽（見原審卷第119-1、107、129 頁、本院卷第43
    頁、台灣台中地方法院檢察署94年度毒偵字第1374號卷第68
    頁、本院卷第65、66頁）。此外，復有扣押物品目錄表、現
    場照片、台中縣警察局刑警隊二組尿液採集代號與真實姓名
    對照表、台中縣警察局清水分局委託鑑驗尿液代號與真實姓
    名對照表、台中憲兵隊偵辦毒品案件嫌疑人尿液代號姓名對
    照表等在卷可稽，足徵被告自白核與事實相符，堪以採信。
    次查，被告前於八十九年間，因施用毒品案件，經原審法院
    以八十九年度毒聲字第六九九五號裁定送勒戒處所進行觀察
    、勒戒後，認有繼續施用毒品傾向，經原審法院以八十九年
    度毒聲字第七五七八號裁定令入戒治處所施以強制戒治，於
    九十年十二月二十四日強制戒治期滿視為執行完畢，經臺灣
    臺中地方法院檢察署檢察官以九十一年度戒毒偵字第五八號
    為不起訴處分確定等情，亦有臺灣高等法院被告全國前案紀
    錄表在卷可佐，是被告確有於前開強制戒治執行完畢釋放後
    五年內再犯毒品危害防制條例第十條第一、二項之罪，依同
    條例第二十三條第二項規定，應依法追訴。綜上所述，本件
    被告犯罪事證明確，其犯行洵堪認定，自應依法論科。
三、按海洛因、甲基安非他命分係毒品危害防制條例第二條第二
    項第一、二款所定之第一、二級毒品，不得非法施用。故核
    被告所為，係犯毒品危害防制條例第十條第一項之施用第一
    級毒品罪及同條例第十條第二項之施用第二級毒品罪。其因
    施用第一、二級毒品而持有第一、二級毒品之低度行為，為
    施用之高度行為所吸收，不另論罪。被告先後多次施用第一
    、二級毒品海洛因、甲基安非他命犯行，均時間緊接，犯罪
    構成要件相同，顯係基於概括犯意為之，應依連續犯之規定
    各論以一罪，並分別加重其刑。又被告所犯上開二罪，犯意
    各別，行為互殊，罪名不同，應分論併罰。再被告前於八十
    一年間因違反麻醉藥品管理條例及妨害自由等案件，經法院
    分別判處有期徒刑四月、八月確定，又因違反懲治盜匪條例
    及毀損等案件，經原審法院分別判處有期徒刑八年、三月確
    定，嗣經本院裁定定應執行刑為有期徒刑八年十月，入監執
    行後於八十四年七月三日假釋出獄（指揮書執畢日為九十年
    三月六日）；復於八十四年間因違反肅清煙毒條例案件，經
    原審法院以八十四年度訴字第二六九六號判決判處有期徒刑
    六月，上訴後經本院駁回上訴而確定；再於八十五、八十六
    年間因違反麻醉藥品管理條例及電信法案件，分別經原審法
    院及臺灣嘉義地方法院判處有期徒刑六月、三月確定，嗣經
    臺灣嘉義地方法院裁定定應執行刑為有期徒刑八月；並經撤
    銷前案假釋接續執行；復於八十九年五月二十六日假釋出獄
    （指揮書執畢日期為九十二年二月二十五日）。嗣又經撤銷
    前案假釋，於九十年十二月二十五日入監執行殘刑有期徒刑
    二年八月，於九十三年五月二十八日縮刑期滿執行完畢之事
    實，有臺灣高等法院被告全國前案紀錄表各一份在卷足憑，
    其於刑之執行完畢後五年以內再犯本件有期徒刑以上之罪，
    為累犯，應依刑法第四十七條之規定，遞加重其刑。公訴意
    旨僅起訴被告自九十三年底起至九十四年五月三日止之施用
    第一、二級毒品，對被告其餘施用第一、二級毒品犯行則未
    起訴，然上開未經起訴部分與經起訴部分間分別有連續犯之
    裁判上一罪關係，為起訴效力所及，本院得併予審理。
四、原審認被告犯罪事證明確，予以論罪科刑，固非無見，惟原
    判決對於被告於九十四年十一月二十三日以後仍有多次施用
    第一、二級毒品事實部分，未及併予審理，自有未洽。被告
    上訴意旨認原審量刑過重，指摘原判決不當，雖無理由，惟
    原判決既有上述可議之處，即屬無可維持，自應由本院將原
    判決撤銷改判。爰審酌被告一再施用毒品，經觀察勒戒、強
    制戒治後，仍不知戒惕，再次施用第一級毒品、第二級毒品
    ，無視於毒品對於自身健康之戕害及國家對於杜絕毒品犯罪
    之禁令，不知戒除惡習，然念及被告坦承施用毒品犯行，態
    度尚稱良好，其施用毒品海洛因及安非他命並無危害他人，
    本之施用毒品者均有相當程度之成癮性及心理依賴，其犯罪
    心態與一般刑法犯罪之本質並不相同，容應以「病人」之角
    度為考量，並側重適當之醫學治療及心理矯治為宜，及被告
    施用毒品之次數及扣得第一、二級毒品之數量等一切情狀，
    分別量處如主文第二項所示之刑，並定其應執行刑。
五、扣案如附表編號1、6、7、9、11、15號所示之海洛因與編號
    2、8、10、12、16號所示之甲基安非他命，分係毒品危害防
    制條例第二條第二項第一、二款所定之第一、二級毒品，應
    依毒品危害防制條例第十八條第一項前段之規定，併宣告沒
    收並銷燬之；各該海洛因、甲基安非他命之外包裝因有海洛
    因殘留，難以析離，亦以毒品同視（可參考法務部調查局93
    年3月19日調科壹字第09300113060號函），均應依毒品危害
    防制條例第十八條第一項前段規定，宣告沒收銷燬之；又編
    號14之海洛因殘渣袋，基上說明，亦應依同條例第十八條第
    一項前段規定，宣告沒收銷燬之。扣案如附表編號3 之玻璃
    吸食器，為被告所有供施用第二級毒品所用之物，編號5 之
    物，為被告所有供施用第一、二級毒品所用之物，業據其供
    明在卷，爰均依刑法第三十八條第一項第二款規定宣告沒收
    。扣案如附表編號4 之物，依被告於警詢時所述係外出時填
    充毒品以方便攜帶（見毒偵字第657號卷第20 頁），則編號
    13之物其功用亦應屬相同，核屬供被告施用第一、二級毒品
    預備用之物，且經被告供明該等物品為其所有，爰均依刑法
    第三十八條第一項第二款規定宣告沒收。至被告第(1)(5)次被
    查獲時另被扣得之電子磅秤各一台，雖係被告所有，惟前者
    被告供承該電子磅秤一台與其施用毒品案件無關（見原審卷
    第59頁），後者被告於警詢時供稱是秤黃金用的（見毒偵字
    第1374號卷第25頁），本院復查無積極證據足以證明該電子
    磅秤各一台係供被告施用毒品所用之物，爰不予宣告沒收，
    併予敘明。
六、被告經合法傳喚，無正當理由不到庭，爰不待其陳述，逕行
    判決。
據上論結，應依刑事訴訟法第三百七十一條、第三百六十九條第
一項前段、第三百六十四條、第二百九十九條第一項前段，毒品
危害防制條例第十條第一項、第二項、第十八條第一項前段，刑
法第十一條、第五十六條、第四十七條、第五十一條第五款、第
三十八條第一項第二款，判決如主文。
本案經檢察官簡文鎮到庭執行職務。
中    華    民    國    95    年    6    月     29    日
            刑事第四庭  審判長法  官  洪  耀  宗
                              法  官  劉  登  俊
                              法  官  江  德  千
上列正本證明與原本無異。
施用第一級毒品部分，得上訴。
施用第二級毒品部分，不得上訴。
如不服本判決應於收受送達後十日內向本院提出上訴書狀，其未
敘述上訴之理由者並得於提起上訴後十日內向本院補提理由書（
均須按他造當事人之人數附繕本）。
                              書記官  吳  麗  琴
中    華    民    國    95    年  6    月    30       日
【附錄論罪科刑法條】
毒品危害防制條例第十條
施用第一級毒品者，處六月以上五年以下有期徒刑。
施用第二級毒品者，處三年以下有期徒刑。
【附表】
┌──┬───────┬────┬─────────────┐
│編號│  名   稱     │ 數  量 │    重   量               │
├──┼───────┼────┼─────────────┤
│１  │海 洛 因      │ 36包   │驗餘淨重26.57公克、空包裝 │
│    │              │        │重7.03公克                │
├──┼───────┼────┼─────────────┤
│２  │甲基安非他命  │ 1包    │含包裝重1.6公克           │
├──┼───────┼────┼─────────────┤
│３  │玻璃管吸食器  │ 1支    │                          │
├──┼───────┼────┼─────────────┤
│４  │分裝夾鏈袋    │ 2個    │                          │
├──┼───────┼────┼─────────────┤
│５  │藥鏟          │ 2支    │                          │
├──┼───────┼────┼─────────────┤
│６  │海 洛 因      │ 4包    │驗餘淨重4.89公克、空包裝重│
│    │              │        │0.83公克                  │
├──┼───────┼────┼─────────────┤
│７  │海 洛 因      │ 11包   │驗餘淨重9.57公克、空包裝重│
│    │              │        │2.78公克                  │
├──┼───────┼────┼─────────────┤
│８  │甲基安非他命  │ 2包    │含包裝重4.3公克           │
├──┼───────┼────┼─────────────┤
│９  │海 洛 因      │ 7包    │驗餘淨重6.38公克、空包裝重│
│    │              │        │2.04公克                  │
├──┼───────┼────┼─────────────┤
│１０  │甲基安非他命  │ 1包    │含包裝重約0.53公克        │
├──┼───────┼────┼─────────────┤
│  │海洛因        │ 1包    │驗餘淨重5.62公克、空包裝重│
│    │              │        │0.34公克                  │
├──┼───────┼────┼─────────────┤
│  │甲基安非他命  │ 6包    │含包裝重13.4公克          │
├──┼───────┼────┼─────────────┤
│  │夾鏈袋        │ 17個   │                          │
├──┼───────┼────┼─────────────┤
│  │海洛因殘渣袋  │ 1個    │                          │
├──┼───────┼────┼─────────────┤
│  │海洛因        │ 14包   │驗餘淨重11.70公克、空包重 │
│    │              │        │3.69公克                  │
├──┼───────┼────┼─────────────┤
│  │甲基安非他命  │ 3包    │含包裝重6.04公克          │
└──┴───────┴────┴─────────────┘
                                                      Ａ


司法院資訊處製作；財團法人民間司法改革基金會備份。
